【裁判字號】    95,台上,1753
【裁判日期】    950810
【裁判案由】    損害賠償
【裁判全文】
最高法院民事判決            九十五年度台上字第一七五三號
    上  訴  人  寬璐國際有限公司
    法定代理人  丙○○
    訴訟代理人  楊俊樂律師
    被 上訴 人  乙○○
                        之3
    訴訟代理人  劉佳田律師
    被 上訴 人  甲○○
                        7號
上列當事人間請求損害賠償事件，上訴人對於中華民國九十三年
十月二十六日台灣高等法院台中分院第二審判決（九十二年度重
上字第一五六號），提起上訴，本院判決如下：
    主  文
原判決除假執行部分外廢棄，發回台灣高等法院台中分院。
    理  由
本件原審將第一審所為命被上訴人與第一審共同被告李清江連帶
給付新台幣（下同）六百一十萬一千六百十三元本息部分廢棄，
改判駁回上訴人此部分之訴（上訴人對第一審所為其敗訴部分之
判決未聲明不服；第一審共同被告李清江就第一審為其敗訴部分
之判決亦未聲明不服），無非以：上訴人公司經營外國家具批發
，向被上訴人甲○○承租其所有坐落台中市○○區○○里○○路
二三二號房屋（下稱系爭房屋）供作倉庫之用，民國九十年十月
六日下午二時二十分許，因被上訴人甲○○僱請李清江修繕屋頂
之漏水，李清江施工時疏未注意，於焊接時引起火災，致上訴人
所有庫存家具等物焚毀之事實，為兩造所不爭，並有台灣台中地
方法院檢察署九十一年度他字第二五七號偵查卷宗所附台中市消
防局火災調查報告書、現場照片可稽。茲上訴人主張：被上訴人
乙○○於系爭防漏工程指示李清江攜帶燒焊之氧氣乙炔吹管等工
具進行燒焊，未為任何防範措施，火災之發生係因李清江、乙○
○施作不慎，被上訴人乙○○應與李清江負共同侵權行為責任；
被上訴人甲○○於定作系爭防漏工程未注意，由無電焊執照之李
清江承攬該工作，定作已有過失，且未將系爭房屋內堆置易燃物
品之情，告知承攬人李清江在容許之時施工，未就相關防火事宜
預為安排，或事先通知上訴人妥為防火措置，預防火災之發生，
其指示有過失，均應負連帶賠償責任云云，惟被上訴人否認之，
兩造情詞各執。查系爭房屋屋頂因廣告看板鐵架裂開而漏水，該
漏水處先前由被上訴人甲○○僱請被上訴人乙○○以塗石棉膠修
漏三、四次，仍發生漏水現象，而再請被上訴人乙○○前往修漏
，乙○○要求甲○○找一位鐵工配合，被上訴人甲○○即找李清
江，並告知被上訴人乙○○電話請其自行聯繫。嗣由乙○○帶往
屋頂漏水處，由李清江以氧氣乙炔焊接廣告看板之鐵架，使之固
定，焊接施作中約二分鐘，南側屋頂中間通風管，即有大量濃煙
冒出等情，已據被上訴人及李清江陳述明確，並有台中市消防局
火災原因調查報告書可稽。被上訴人乙○○承攬系爭房屋修漏之
工程，李清江承攬系爭房屋屋頂廣告看板鐵架焊接固定之工程，
前者係待後者施作完成後，再以石棉膠填補縫隙，施作有先後，
方法亦完全不同。次查焊接係鐵工等之專業，系爭火災發生時，
李清江使用焊接工具為氧氣乙炔吹管，並非使用電焊機，並無火
花四處飛散之情形，但火焰所及處，產生高熱，可用以切割及焊
接鐵材，其操作方法及所可能發生之危險暨其應行注意事項，非
一般人所能知悉。李清江係焊接業者，就焊接固有專門之知識；
然被上訴人乙○○係負責修漏，並非焊接業者，因而要求被上訴
人甲○○找鐵工配合，亦難期其就焊接之施作應行注意、能注意
防止危險之發生之事項有所知悉。系爭火災經台中市消防局勘查
研判為：「疑似使用氧氣乙炔燒焊施工燒熔柏油石棉膠熔塊掉落
倉庫東側傢俱上引燃火警」（見火災原因調查報告書），然火災
發生前被上訴人已因漏水而將家具搬開該漏水處，該位置並無家
具，無由從家具處引火之可言。李清江當時既使用氧氣乙炔燒焊
，非電焊機，應無上訴人所指火花飄散至鐵架裂開下方漏水處以
外之家具，致引燃火警之情形。台中市消防局研判所指因熔塊掉
落倉庫東側家具上引燃火警，其中關於係掉落「家具上引燃」部
分，即非可採。系爭房屋係存放進口家具非工廠使用，自有適當
之通風設備，衡情並無易燃氣體，依李清江於警局供稱火災發生
情形，係自南側屋頂中間及兩側通風管冒出大量濃煙，引燃之物
，應係他物，參照火災原因調查報告書，本件火災非因氣爆，亦
無證據認為引燃易燃性氣體所生，李清江於焊接處所施工，既無
須待他人提示，始能注意防範之易燃性氣體，不待定作人或其他
人告知，即應依一般正常焊接施工時所應注意、能注意之義務，
就施作使用之氧氣乙炔吹管火焰及燒焊熱力所及範圍，先行於施
工處所上下四週查看可能引火之易燃物，其焊接屋頂廣告招牌鐵
架裂縫，以其專業，不待他人提示即可預見火焰及焊接而生之掉
落物（例如本件之柏油石棉膠熔塊），可能自縫隙掉入屋內，即
應排除可燃物後，再行施作，此亦係李清江焊接鐵架應注意之義
務。而李清江直接向被上訴人甲○○請款，不須被上訴人乙○○
同意，被上訴人乙○○雖與李清江同往，然二人非共同承攬，應
就各自承攬事項定其注意義務。李清江使用氧氣乙炔焊接時，因
其個人單獨承攬所造成之失火責任，被上訴人乙○○難認有過失
之行為，不得以彼二人同往，或找鐵工李清江配合施作，即謂有
相同之注意義務，而與李清江之過失行為，負共同侵權行為損害
賠償責任。至於李清江稱：其焊接鐵架時，乙○○曾幫忙扶柱子
，讓柱子沒有縫隙，供其焊接云云，然焊接鐵架之工程是由李清
江承攬，於焊接之際縱乙○○曾幫忙扶正鐵架，並不因而成為焊
接鐵架之工程之共同承攬人，火災發生非因被上訴人乙○○扶正
鐵架之行為所生，上訴人主張：被上訴人乙○○與李清江應負共
同侵權行為損害賠償責任云云，要無足採。其次，關於系爭屋頂
如何修漏及其過程，被上訴人甲○○、乙○○所為陳述，固有不
同；惟李清江證稱：當初是屋主打電話給我，說乙○○要一個電
焊工，屋主叫我打電話給乙○○，我和乙○○約時間，看什麼時
候去施作，約好時間之後，我就去那裡，乙○○就從後門帶我上
去。當初我沒有去看現場，所以要什麼東西是乙○○告訴我的，
他帶我上去的時候，他有跟我說工作的內容，打電話的時候，只
有跟我說要帶什麼東西，到那邊之後，他才帶我上去，因為鐵厝
的架子沒有電焊好，所以指示我焊接的位置云云，李清江於同一
火災另件損害賠償事件證稱：是甲○○打電話給我，說乙○○抓
漏，他說需要壹個鐵工的來配合，就將乙○○的電話給我，叫我
打電話跟乙○○聯絡，所以就我打電話給乙○○，他跟我約那一
天下午二點二十分在那邊的加油站等，叫我帶乙炔電焊器去，直
接帶我從屋後面爬屋頂上去，上去以後，他說漏的地方石棉膠太
大頭，他叫我把石棉膠燒掉，才能夠將鐵焊接在一起，我就照他
的意思去做，因為在燒的過程發現底下有冒煙就起火了，當時我
在作時，乙○○一直在我旁邊，甲○○她應該不知道找鐵工是要
做什麼，我當時也不知道要做什麼，只是到現場乙○○才跟我說
要做什麼。甲○○也不知道要用乙炔燒石棉膠云云。核其無虛偽
陳述動機，所為證言，應足堪採信。參以被上訴人乙○○於警訊
時即稱：屋主甲○○通知我前往該處屋頂處理漏水工程，我於九
十年十月十日下午二時二十分會同李清江上該處屋頂工作云云。
可知本件因系爭房屋屋頂漏水，由被上訴人甲○○找被上訴人乙
○○修漏。乙○○表示需要一鐵工配合，被上訴人甲○○找鐵工
李清江，告以被上訴人乙○○電話，請其與乙○○連絡配合乙○
○修漏。李清江於與被上訴人乙○○連絡時，並不知其要配合何
事，連絡時被上訴人乙○○表示請其帶乙炔到現場，二人即自行
會同至現場，並爬屋外樓梯至屋頂修漏，當時被上訴人甲○○及
承租人即上訴人均不在場。依一般觀念，屋頂修漏工程，並無具
有侵害他人權利之危險性，與火災亦不發生關連，被上訴人甲○
○請無乙炔執照之李清江配合乙○○修漏，然乙○○僅告以需一
鐵工，在李清江與乙○○連絡前，李清江甚且不知其要配合之工
作是什麼，而是連絡時乙○○告以帶乙炔，到現瑒才知要燒石棉
膠，難認為被上訴人甲○○事前知乙○○找鐵工之目的，係以乙
炔燒溶屋頂石棉膠，被上訴人甲○○既不知承攬人乙○○之用意
，僅依乙○○之要求找一鐵工配合，尚難認其定作有何過失。李
清江與被上訴人乙○○連絡後，乙○○表示請李清江帶乙炔到現
場，二人即自行會同至現場，並爬屋外樓梯至屋頂修漏，並未告
知被上訴人甲○○。上訴人未舉證證明被上訴人甲○○於其定作
時已知被上訴人乙○○找鐵工之目的，係要燒石棉膠，亦未被告
知乙○○、李清江當時去工作及工作內容，難認其可以注意就倉
庫內堆置易燃物品之相關防火事宜預為安排，或事先通知上訴人
等就防火情節妥為措置，有指示之過失。縱認被上訴人甲○○知
悉李清江施作內容，惟電焊執照係政府之管理措施，非一般民眾
所能知悉，李清江從事焊接業多年，前曾為系爭房屋前方倉庫施
作鐵門輪子，以其經驗，對於焊接應注意事項應十分清楚，不待
告知，即應先行於施工處所上下四週查看可能引火之易燃物，排
除可燃物後，再行施作。尚不得以李清江未盡其注意義務，致釀
火災為由，認定被上訴人甲○○之定作為有過失等詞，為其判斷
之基礎。
按民事訴訟法第四百六十九條第六款所謂判決理由矛盾，係指其
理由前後牴觸，或判決主文與理由不符之情形而言，有一於此，
均足為發回更審之原因（本院五十三年台上字第三五七一號判例
參照）。查原審先謂，被上訴人甲○○僱請李清江修繕屋頂之漏
水，李清江施工時疏未注意，於焊接時引起火災；被上訴人甲○
○先前僱請被上訴人乙○○以塗石棉膠修漏三、四次，仍發生漏
水現象，而再請被上訴人乙○○前往修漏，似已認定被上訴人甲
○○分別僱請被上訴人乙○○及第一審共同被告李清江修繕系爭
房屋。若此，則被上訴人甲○○與乙○○間及李清江間之關係，
應屬僱傭關係。被上訴人甲○○對李清江因執行修漏工程業務過
失，致上訴人所受之損害，應否負侵權行為連帶賠償責任，應以
其須否負僱用人之責任決定。乃原審論述被上訴人應否負賠償責
任時，卻認為李清江及被上訴人乙○○分別承攬被上訴人甲○○
系爭房屋修漏工程，並以承攬之法律關係為上訴人敗訴論據之張
本，已難謂無判決理由矛盾之違法。次查原審既認第一審共同被
告李清江所為證言及陳述為可信，而李清江陳稱：乙○○說漏的
地方石棉膠太大頭，要伊把石棉膠燒掉，才能夠將鐵焊接在一起
，伊照其意思去做，因為在燒的過程發現底下有冒煙就起火了，
當時伊施作時乙○○一直在伊旁邊云云，似指李清江聽從被上訴
人乙○○指示，進行以乙炔燒溶屋頂石棉膠過程中引發系爭火災
。果爾，被上訴人乙○○是否毋庸負侵權行為造意人之共同行為
人責任？不無研求之餘地，原審於論斷被上訴人乙○○之責任時
，未遑注意及此，即為不利於上訴人之判斷，亦有未洽。上訴論
旨，指摘原判決為不當，聲明廢棄，非無理由。
據上論結，本件上訴為有理由。依民事訴訟法第四百七十七條第
一項、第四百七十八條第二項，判決如主文。
中    華    民    國  九十五  年    八    月    十    日
                      最高法院民事第六庭
                          審判長法官  許  朝  雄
                                法官  謝  正  勝
                                法官  鄭  玉  山
                                法官  吳  麗  女
                                法官  袁  靜  文
      本件正本證明與原本無異
                                      書  記  官
中    華    民    國  九十五  年    八    月  二十三  日
                                                  Ａ


司法院資訊處製作；財團法人民間司法改革基金會備份。
